臺灣高雄地方法院民事裁定
110年度消債更字第91號

聲  請  人  葉芸如（原名：葉慧卿）
0000000000000000

0000000000000000

0000000000000000

0000000000000000

上列當事人因聲請更生程序事件，經臺灣橋頭地方法院109年度
消債更字第304號裁定移送前來，本院裁定如下：
    主  文
聲請人葉芸如自中華民國一一○年九月二十二日下午四時起開始
更生程序。
命司法事務官進行本件更生程序。
    理  由
一、按債務人不能清償債務或有不能清償之虞者，得依本條例所
    定更生或清算程序，清理其債務；債務人無擔保或無優先權
    之本金及利息債務總額未逾新臺幣（下同）12,000,000元者
    ，於法院裁定開始清算程序或宣告破產前，得向法院聲請更
    生；法院開始更生程序之裁定，應載明其年、月、日、時，
    並即時發生效力；法院開始更生或清算程序後，得命司法事
    務官進行更生或清算程序，必要時得選任律師、會計師或其
    他適當之自然人或法人1人為監督人或管理人，消費者債務
    清理條例（下稱消債條例）第3條、第16條第1項、第42條第
    1項、第45條第1項分別定有明文。
二、聲請意旨略以：伊有不能清償債務情事，前依消債條例規定
    ，向遠東銀行聲請前置協商，惟於民國109年12月4日協商不
    成立。伊又未經法院裁定開始清算程序或宣告破產，爰聲請
    更生等語。
三、經查：
　㈠聲請人前向遠東銀行聲請前置協商，於109年12月4日協商不
    成立，嗣於109年12月16日具狀聲請更生等情，有前置協商
    不成立通知書【臺灣橋頭地方法院109年度消債更字第304號
    卷（下稱橋院卷）第21頁】、遠東銀行陳報狀（本案卷第36
    至47頁）附卷可稽，堪信為真實。
  ㈡聲請人於107年度申報所得為60,400元，108年度至109年度則
    無申報所得，名下無財產，有國泰人壽保單解約金14,509元
    （前於110年4月12日領取4,500元保險金，另原有保單號碼0
    000000000號保單，業於108年9月11日解約，領回11,472元
    保單解約金），至三商美邦人壽部分，則非保戶，另於109
    年9月2日贖回基金，共領取27,241元；又聲請人自108年1月
    起迄今，於中華禮儀社任禮儀司助理，每月收入23,000元，
    另於109年2月26日販售中古縫紉機，取得價金11,000元，10
    9年11月14日曾至友人處任臨時工2日，收入5,000元，現未
    領取補助或給付，成年子女亦未給付扶養費等情，有財政部
    高雄國稅局107年至108年綜合所得稅各類所得資料清單及財
    產歸屬資料清單（橋院卷第9至11頁）、109年稅務電子閘門
    財產所得調件明細表（本案卷第113頁）、財產及收入狀況
    說明書（橋院卷第4至5頁）、債權人清冊（本案卷第21至23
    頁）、戶籍謄本（橋院卷第51頁）、勞工保險被保險人投保
    資料表（橋院卷第17頁）、個人商業保險查詢結果表（本案
    卷第35頁）、財團法人金融聯合徵信中心前置協商專用債權
    人清冊（橋院卷第12至14頁）、信用報告（橋院卷第15至16
    頁）、社會補助查詢表（本案卷第81至83頁）、租金補助查
    詢表（本案卷第84頁）、勞動部勞動力發展署高屏澎東分署
    函（本案卷第50頁）、勞動部勞工保險局函（本案卷第79頁
    ）、高雄市政府勞工局訓練就業中心函（本案卷第51頁）、
    健保投保紀錄（本案卷第28頁）、基金帳戶交易紀錄（本案
    卷第31至32頁）、存簿（橋院卷第42至50頁、本案卷第68至
    72頁、第74至77頁、第121至124頁）、中華禮儀社陳報狀（
    本案卷第48頁）、薪資袋（橋院卷第18至20頁、第41頁）、
    國泰人壽保險股份有限公司函（本案卷第52至53頁）、三商
    美邦人壽保險股份有限公司函（本案卷第78頁）等附卷可證
    。依聲請人上述工作、收入及財產情況，堪認以其於中華禮
    儀社每月收入23,000元，核算其償債能力，較為妥適。
  ㈢關於聲請人個人日常必要支出部分，聲請人主張每月支出14,
    200元（包含每月分擔之房屋租金4,000元）乙情，並提出租
    賃契約（橋院卷第22至25頁）、收據（橋院卷第39至40頁）
    為證。按債務人必要生活費用，以最近1年衛生福利部或直
    轄市政府所公告當地區每人每月最低生活費1.2倍定之，清
    債條例第64條之2第1項定有明文。本院參酌衛福部社會司所
    公告110年度高雄市最低生活費為13,341元，1.2倍即16,009
    元，聲請人主張每月必要支出約14,200元，尚屬合理，應予
    採計。
  ㈣關於聲請人扶養支出部分，聲請人稱扶養母親陳穩雅，每月
    支出扶養費5,000元。經查，母親陳穩雅係41年生，現無業
    ，107年度申報利息所得1,732元，108年度至109年度均無申
    報所得，名下有房屋1筆、土地2筆，現值共計1,221,699元
    ，每月領取國民年金老年年金2,014元，原每月領取中低收
    入戶老人補助7,463元，109年1月起調整為每月領取7,759元
    等情，此有戶籍謄本（本案卷第25頁）、稅務電子閘門財產
    所得調件明細表（本案卷第91至94頁）、租金補助查詢表（
    本案卷第90頁）、社會補助查詢表（本案卷第85至89頁）、
    勞動部勞工保險局函（本案卷第79至80頁）、勞工保險被保
    險人投保資料表（本案卷第95頁）附卷可憑。足認陳穩雅年
    事已高，並無謀生能力，雖有房地，惟房地供自住，不宜強
    予以變價，復無繼續性之收入，應難以維持自己生活，有受
    獨生子女即聲請人扶養之權利。又按受扶養者之必要生活費
    用，準用第1項規定計算基準數額，並依債務人依法應負擔
    扶養義務之比例認定之，消債條例第64條之2第2項定有明文
    。考量陳穩雅居住於自己所有房屋，無房屋費用支出，爰自
    其必要生活費用中扣除相當於房屋支出所佔比例（110年度
    高雄市每人每月不含房屋支出之最低生活費之1.2倍12,109
    元），扣除每月領取之國民年金老年年金、中低收入戶老人
    補助後，聲請人應負擔2,336元（計算式：12,109－2,014－7,
    759＝2,336），逾此範圍，難認可採。
  ㈤承上，聲請人目前每月收入23,000元，扣除個人必要支出14,
    200元、母親扶養費2,336元後，剩餘6,464元，以聲請人目
    前負債總額為4,688,591元（本案卷第21至23頁債權人清冊
    ），扣除國泰人壽保單解約金後，以每月所餘逐年清償，至
    少須約60年【計算式：（4,688,591－14,509）÷6,464÷12≒60
    】始能清償完畢，應認其已不能清償債務。此外，聲請人無
    擔保或無優先權之債務總額未逾1,200萬元，且無消債條例
    第6條第3項、第8條或第46條各款所定駁回更生聲請之事由
    存在。則聲請人聲請更生為有理由，應予准許，爰命司法事
    務官進行本件更生程序。
四、依消債條例第11條第1 項、第45條第1 項、第16條第1 項，
    裁定如主文。
中　　華　　民　　國　　110 　年　　9 　　月　　22　　日
              　　民事庭　　  法　官　李育信
以上正本係照原本作成。
本裁定不得抗告。
中　　華　　民　　國　　110 　年　　9 　　月　　22　　日

  　                          書記官　何福添